【裁判字號】    98,訴,65
【裁判日期】    981210
【裁判案由】    虛報進口貨物
【裁判全文】
臺北高等行政法院判決
                                        98年度訴字第65號
                                    98年11月19日辯論終結
原      告  天剛資訊股份有限公司
代  表  人  甲○○（董事長）
訴訟代理人  葉繼升律師
被      告  財政部基隆關稅局
代  表  人  乙○○（局長）
訴訟代理人  丙○○
            丁○○
上列當事人間因虛報進口貨物事件，原告不服財政部中華民國97
年11月28日臺財訴字第09700525980 號（案號：第00000000號）
訴願決定，提起行政訴訟，本院判決如下：
    主  文
原告之訴駁回。
訴訟費用由原告負擔。
    事實及理由
一、原告起訴時，被告之代表人為呂財益，嗣於訴訟中變為乙○
    ○，是新任代表人具狀聲明承受訴訟，核無不合，應予准許
    ，合先敘明。
二、事實概要：原告委由大鏵報關有限公司（下稱大鏵公司）於
    民國（下同）96年12月7 日向被告報運中國大陸產製COPPER
    CLAD LAMINATES 1批（報單號碼：第AA/96/5884/3046 號）
    ，經海關電腦核定以C3（貨物查驗）方式通關，被告查驗結
    果，其實際到貨與原申報數量不符，因認原告有虛報所運進
    口貨物數量，逃漏進口稅款之情事，乃於97年7 月14日以97
    年第00000000號處分書，依海關緝私條例第37條第1 項規定
    ，處以所漏進口稅額2 倍之罰鍰計新臺幣（下同）257,600
    元，併依同條例第44條、加值型及非加值型營業稅法（下稱
    營業稅法）第51條及貿易法第21條第1 項、第2 項規定，追
    徵進口稅款265,070 元（包括進口稅128,800 元，營業稅13
    5,240 元，推廣貿易服務費1,030 元）。另就逃漏營業稅之
    行為，依營業稅法第51條第7 款規定，處所漏稅額3 倍之罰
    鍰計405,700 元（計至百元止）。原告不服申請復查，經被
    告97年9 月17日基普復二進字第0971022459號復查決定駁回
    ，提起訴願，亦遭決定駁回，遂提起本件行政訴訟。
三、原告主張：
  (一)原處分及訴願決定未斟酌系爭貨物核定為C3（貨物查驗通關
    方式）係於申報進口後立即以自動化設備核定，僅以系爭貨
    物業經核定查驗通關為由，認定原告申請更正不得減免責任
    ，於法顯有違誤：
  1.依關稅法第17條第5 項規定，進出口貨物申報如有錯誤情形
    ，納稅義務人本有於「貨物放行前」申請更正之權利，縱或
    其更正事項有違反關稅法或海關緝私條例規定之情事，納稅
    義務人仍得於「海關核定應審文件、應驗貨物、發現不符或
    接獲走私密報前」合法申請更正。
  2.系爭貨物係依照「貨物通關自動化實施辦法」之規定，由報
    關業者透過通關網路申報進口報單，並於申報同時由被告之
    自動化設備以抽驗方式核定為C3（貨物查驗）通關方式。原
    告於96年12月7 日委託大鏵公司向被告報運進口系爭貨物之
    際，雖因檢附之INVOICE 、PACKING LIST等文件有誤，導致
    進口報單上所載貨物數量短少，但原告事後發現錯誤，當日
    （96年12月7 日）即緊急出具申請書，並請求大鏵公司代為
    辦理更正，大鏵公司於96年12月10日接獲原告申請書後，隨
    即於96年12月11日向被告申請更正。而系爭貨物係於「96年
    12月12日」經被告查驗完畢，此有大鏵公司出具之說明書、
    被告網站查得之進口報單通關流程查詢資料，以及更正後之
    進口報單可佐證。本件通關方式雖係被告之電腦於接獲大鏵
    公司報關申請之同時即直接核定，惟原告已於被告實地查驗
    貨物、發現違章事實前，主動向被告申請更正進口報單內容
    ，依照關稅法第17條第5 項規定意旨，應認原告並無逃漏進
    口稅捐之行為。
  3.況依進口報單通關流程查詢資料觀之，大鏵公司96年12月7
    日上午11時20分以網路連線報關後，被告之電腦於「幾乎同
    一時間」即以電腦核定系爭貨物應採貨物查驗通關方式（此
    由該查詢資料上所載「收單建檔」處理日期為「000-00-00
    00:20:3970」，而「通關方式C3」之處理日期則為「000-00
    -00 00:20:3987」即明），若依被告所稱「核定應驗貨物『
    前』」所為更正始屬合法之主張，於類似本件以電腦連線報
    關之場合，將無依照關稅法第17條第5 項後段規定合法申請
    更正進口報單內容之可能，則關稅法第17條第5 項之規定亦
    無適用餘地，並不符事理之平。
  (二)縱認（假設）原告應依海關緝私條例第37條第1 項規定處以
    罰鍰，惟原告係在被告就系爭貨物完成查驗、發現不符情事
    「之前」主動申請更正，此由進口報單通關流程查詢資料記
    載「C3補收單」（即大鏵公司以網路申請更正）之處理日期
    為「000-00-00 00:24:4069」、「書面C3報單到驗貨單位」
    （即大鏵公司將說明書及相關資料遞送至被告）之處理日期
    為「000-00-00 00:24:4070」，而「派驗」之處理日期則為
    「000-00-00 00:43:0449」觀之即明。依照海關緝私條例第
    45條之1 、海關緝私條例第45條之1 情節輕微認定標準第15
    條等規定，原告本應免予處罰，原處分漏未適用海關緝私條
    例第45條之1 及海關緝私條例第45條之1 情節輕微認定標準
    第15條規定，於法亦有違誤。至於財政部93年3 月9 日臺財
    稅字第0930451125號函係針對「稅捐稽徵法第48條之1 」之
    適用要件為解釋，與本案應適用「海關緝私條例第45條」及
    「海關緝私條例第四十五條之一情節輕微認定標準」之情形
    不同，不得遽行比附援引。
  (三)退萬步言，縱認（假設）原告確有逃漏營業稅之行為，惟原
    告係於被告查獲逃漏營業稅前，發現進口報單申報錯誤，主
    動向被告申請更正，故本件違反行政法上義務行為應受責難
    程度甚低，且亦已依照更正後之進口報單所列稅額完納稅捐
    ，並無逃漏營業稅情事，被告依「海關辦理代徵加值型及非
    加值型營業稅違章案件減輕裁罰金額或倍數作業規定」，就
    本案逃漏營業稅論處罰鍰之際，漏未適用行政罰法第18條第
    1 項之規定，亦有違誤。並聲明求為判決：1.訴願決定及原
    處分均撤銷。2.訴訟費用由被告負擔。
四、被告則以：
  (一)本案原告涉有虛報所運進口貨物數量，逃漏進口稅款之違法
    行為明確。而系爭貨物係96年12月7 日經海關電腦核定為C3
    （貨物查驗）通關方式，原告遲至同年月11日始以漏附1 張
    INVOICE 為由向被告申請更正，核與關稅法第17條第5 項規
    定不合。本案既經被告核定通關方式為C3貨物查驗在先，原
    告申請修正報單內容於後，且經查驗結果涉有虛報進口貨物
    數量，逃漏進口稅費情事，自應依海關緝私條例等相關規定
    論處。另查本案經核定通關方式為C3貨物查驗，已屬海關著
    手進行調查之時點，原告主動陳報申報錯誤之行為，業於海
    關進行調查之後，核無海關緝私條例第45條之1 情節輕微認
    定標準第15條「於海關或其他協助查緝機關接獲檢舉或進行
    調查前，因違法行為人或報關業者主動陳報或提供違法事證
    ，並因而查獲或確定其違法行為者，免予處罰。」之適用，
    被告依法論處，於法洵無不合。
  (二)按海關辦理代徵加值型及非加值型營業稅違章案件減輕裁罰
    金額或倍數作業規定：「．．．二、進口貨物違反營業稅法
    第51條第7 款案件，其違章情節較輕者，得按下列規定處罰
    。但其他規定有利於納稅義務人者，適用其規定。（一）所
    漏稅額逾新臺幣5 千元至1 萬元者，按所漏稅額處1 倍之罰
    鍰。（二）所漏稅額逾新臺幣1 萬元至3 萬元者，按所漏稅
    額處一點五倍之罰鍰。（三）所漏稅額逾新臺幣3 萬元至6
    萬元者，按所漏稅額處2 倍之罰鍰。（四）所漏稅額逾新臺
    幣6 萬元至10萬元者，按所漏稅額處二點五倍之罰鍰。（五
    ）所漏稅額逾10萬元者，按所漏稅額處3 倍之罰鍰。」係財
    政部關稅總局依行政程序法第10條、第159 條第2 款、第16
    1 條等相關規定於93年12月1 日以臺總局緝字第0931021252
    號令訂頒，就財政部關稅總局及所屬各關稅局於辦理代徵營
    業稅違章案件時，統一其罰鍰倍數及金額之裁量，被告自應
    受其拘束。本件屬C3查驗通關，於核定之時即已屬海關著手
    進行調查之時點，原告主動陳報申報錯誤之行為，已於海關
    進行調查之後，原告既不符該主動陳報免罰之要件，被告依
    營業稅法第51條第7 款及海關辦理代徵營業稅違章案件減輕
    裁罰金額或倍數作業規定論處，並無違誤。
  (三)財政部95年10月31日臺財關字第09505505620 號令修正之貨
    物通關自動化實施辦法第13條規定：「海關對於連線通關之
    報單實施電腦審核及抽驗，其通關方式分為下列3 種：一、
    免審免驗通關：免審書面文件免驗貨物放行。二、文件審核
    通關：審核書面文件免驗貨物放行。三、貨物查驗通關：查
    驗貨物及審核書面文件放行。」即所謂C1、C2及C3審驗方式
    。又海關對進口報單實施之電腦抽審及抽驗制度，係依據風
    險管理原則，針對各項風險因子，如廠商等級、有無違章紀
    錄、貨物種類及來源地等，由電腦自動篩選，故經電腦篩選
    C3（應審應驗）者，即為海關認有實施查驗必要之個案，為
    防止廠商於電腦核定C3後，以申請更正報單方式逃避虛報違
    法責任，故關稅法第17條第5 項即限定更正報單事項之時點
    ，不容許進口人於核定審驗後更正報單，以利執行進出口貨
    物管控及維護查驗機制之完整。準此，C3案件與其他C1、C2
    案件之處理情形既不相同，自非無正當理由而為差別待遇，
    原告主張違反平等原則，容有誤解等語，資為抗辯。並聲明
    求為判決：1.原告之訴駁回。2.訴訟費用由原告負擔。
五、本院之判斷：
  (一)按「報運貨物進口而有下列情事之一者，得視情節輕重，處
    以所漏進口稅額2 倍至5 倍之罰鍰．．．一、虛報所運貨物
    之名稱、數量或重量。．．．」「有違反本條例情事者，除
    依本條例有關規定處罰外，仍應追徵其所漏或沖退之稅款。
    但自其情事發生已滿五年者，不得再為追徵或處罰。」為海
    關緝私條例第37條第1 項及第44條所明定。次按「納稅義務
    人，有左列情形之一者，除追繳稅款外，按所漏稅額處1 倍
    至10倍罰鍰．．．七、其他有漏稅事實者。」「為拓展貿易
    ，因應貿易情勢，支援貿易活動，主管機關得設立推廣貿易
    基金，就出進口人輸出入之貨品，由海關統一收取最高不超
    過輸出入貨品價格萬分之四點二五之推廣貿易服務費。．．
    ．」及「推廣貿易服務費之實際收取比率及免收項目範圍，
    由主管機關擬訂，報請行政院核定。」為營業稅法第51條及
    貿易法第21條第1 項、第2 項所明定。
  (二)如事實概要欄所載之事實，有進口報單、發票（INVOICE ）
    、原告96年12月11日向被告提出之申請書、進口報單通關流
    程查詢資料等件可稽（見原處分卷1 附件1 、2 ，附件5 第
    4 頁），且為原告所不爭執，堪認為真實。是原告涉有虛報
    所運進口貨物數量，逃漏進口稅款情事，至為明確，被告據
    以追徵稅款並處罰鍰，核屬有據。
  (三)原告雖主張其已於被告實地查驗貨物、發現違章事實前，主
    動向被告申請更正進口報單內容，並無逃漏進口稅捐之行為
    ；縱認原告有違章行為，被告亦應依海關緝私條例第45條之
    1 、海關緝私條例第45條之1 情節輕微認定標準第15條規定
    ，免予處罰云云。惟查：
  1.按「進口報關時，應填送貨物進口報單，並檢附提貨單、發
    票、裝箱單及其他進口必須具備之有關文件。」「第1 項及
    第2 項之報單，於貨物放行前，納稅義務人或貨物輸出人得
    向海關申請更正。其更正事項違反本法或海關緝私條例規定
    者，應於海關核定應審文件、應驗貨物、發現不符或接獲走
    私密報前為之。」為關稅法第17條第1 項及第5 項所明定。
    查原告委由大鏵公司於96年12月7 日11時20分向被告網路連
    線報關，立即經電腦核列以C3（應驗貨物）方式通關，原告
    於同年月11日始以書面報備申請更正申報數量，已在被告「
    核定應驗貨物」之後，有進口報單通關流程查詢資料及原告
    申請書可按，並為原告所是認（見原處分卷1 附件2 、附件
    5 第4 頁，本院卷第12、34頁），而原告申請更正事項有違
    反海關緝私條例第37條第1 項規定之情事，依關稅法第17條
    第5 項規定，自不得補報更正。被告以原告申請更正不合法
    未予受理，就其前開違反海關緝私條例之行為依法論處，要
    無違反平等原則、比例原則及裁量逾越權限可言。
  2.依關稅法第10條第3 項規定訂定之貨物通關自動化實施辦法
    第9 條第1 項規定：「連線業者之連線申報．．．由海關發
    出之核定通知，於輸入同網路之電腦檔案時，推定該通知已
    到達應受通知之人，並適用關稅法規有關規定辦理。」可知
    ，海關對於報關經核定應查驗貨物（即C3通關方式）者，均
    即時經由電腦連線方式通知連線報關人。系爭貨物既於96年
    12月7 日11時20分經被告電腦核定以C3方式通關，即已通知
    原告應查驗貨物，顯已著手進行調查，原告縱未申請更正，
    被告亦必將查得其有實際到貨與原申報數量不符之違規行為
    ，原告於96年12月11日申請更正，係在被告通知查驗進行調
    查之後，自無海關緝私條例第45條之1 規定：「應依第36條
    第1 項、第37條第1 項．．．規定處以罰鍰之案件，情節輕
    微者，得免予處罰。前項情節輕微之認定標準，由財政部定
    之。」海關緝私條例第45條之1 情節輕微認定標準第15條規
    定：「於海關或其他協助查緝機關接獲檢舉或進行調查前，
    因違法行為人或報關業者主動陳報或提供違法事證，並因而
    查獲或確定其違法行為者，免予處罰。」之適用，顯無疑義
    。
  3.為使海關對營業稅違章案件之裁罰金額或倍數有客觀之標準
    可供參考，財政部關稅總局以93年12月1 日台總局緝字第09
    31021252號令訂頒「海關辦理代徵加值型及非加值型營業稅
    違章案件減輕裁罰金額或倍數作業規定」（見本院卷第25頁
    ），就進口貨物違反營業稅法第51條第7 款案件，其違章情
    節較輕者，依所漏稅額逾5 千元至1 萬元、1 萬元至3 萬元
    、3 萬元至6 萬元、6 萬元至10萬元者，分別按所漏稅額處
    1 倍、1.5 倍、2 倍、2.5 倍、3 倍之罰鍰。該作業規定係
    財政部關稅總局為協助下級機關，就辦理代徵營業稅違章案
    件減輕裁罰金額或倍數統一行使裁量權，而訂頒之裁量基準
    ，屬行政程序法第159 條第2 款之行政規則，且未違反有關
    法律之規定，被告依法自得予以援用。又該作業規定係按漏
    稅額之多寡區別罰鍰之倍數級距，顯已考量受處分人之可受
    責難之程度、所生影響及因違反行政法上義務所得之利益等
    ，雖訂頒在行政罰法生效前，惟與行政罰法第18條第1 項規
    定意旨無違。查本件營業稅漏稅額為135,240 元，已逾10萬
    元，被告依前開作業規定，按所漏稅額處3 倍之罰鍰計405,
    700 元（計至百元），難謂違反行政罰法第18條第1 項規定
    。
  4.按進口人自國外報運貨物進口，有據實申報所運貨物之名稱
    、數量、品質、規格、產地等之義務，而提單、發票、裝箱
    單所載來貨之數量（件數）及價格涉及稅款之課徵，係原告
    提供報關之重要文件，自有注意查明來貨內容以為誠實申報
    之義務。原告係從事國際貿易業者，應能注意而未注意，致
    生虛報進口貨物數量，逃漏進口稅款情事，縱非故意，難謂
    無過失，自應受罰。又進口人報運貨物進口，本應事前確實
    查明有關事項據實申報，始為正辦，相關法規並不鼓勵漫不
    經心事後補報之行為，本件適恰不符合事後補報更正之情形
    ，並非所有案件均不能補報更正，自無原告所指關稅法第17
    條第5 項規定形同具文之可言。
  (四)綜上所述，原告主張均無可採。從而原處分及訴願決定均無
    違誤，原告仍執前詞訴請撤銷，為無理由，應予駁回。
  (五)兩造其餘陳述於判決結果不生影響，無庸一一論列，併予敘
    明。
六、據上論結，本件原告之訴為無理由，依行政訴訟法第98條第
    1 項前段，判決如主文。
中    華    民    國    98    年    12    月   10    日
                    臺北高等行政法院第三庭
                              審判長法  官  楊莉莉
                                    法  官  畢乃俊
                                    法  官  林惠瑜
上為正本係照原本作成。
如不服本判決，應於送達後20日內，向本院提出上訴狀並表明上
訴理由，如於本判決宣示後送達前提起上訴者，應於判決送達後
20日內補提上訴理由書（須按他造人數附繕本）。
中    華    民    國    98    年    12   月    10    日
                                    書記官  陳圓圓


司法院資訊處製作；財團法人民間司法改革基金會備份。
